【裁判字號】    88,簡上,721
【裁判日期】    891031
【裁判案由】    返還報酬
【裁判全文】
臺灣臺北地方法院民事判決  八十八年度簡上字第七二一號
    上  訴  人  一代防水測漏工程有限公司
    法定代理人  丙○○
    被上訴人    乙○○○○○○.
    訴訟代理人  甲○○
右當事人間請求返還報酬事件，上訴人對於中華民國八十八年十月五日本院台北簡易
庭八十八年度北簡字第一一七九九號第一審判決提起上訴，本院判決如左：
    主    文
上訴駁回。
第二審訴訟費用由上訴人負擔。
    事    實
甲、上訴人方面：未於最後言詞辯論期日到場，據其以前到庭及提出之書狀陳稱：
  壹、聲明：
    一、原判決廢棄。
    二、右廢棄部分被上訴人在第一審之訴及其假執行之聲請均駁回。
  貳、陳述：
    一、按訴狀應與言詞辯論期日通知書一併送達於被告，前項送達距言詞辯論之期
        日至少應有十日為就審期間，此於民事訴訟法第二百五十一條訂有明文。經
        查本件上訴人在原審審理期間從未收受起訴狀及言詞辯論通知，原審僅以警
        局之回證遽認經合法送達，殊不知警局並未將該訴狀及通知送達上訴人，揆
        諸首揭法條意旨，原審在程序上顯然違背就審期間之規定。
    二、兩造為防水工程訂有修漏工程合約，原審認定自起訴狀繕本送達為解除契約
        之意思表示，殊不知上訴人迄判決之日止，並未收受該起訴狀繕本已如前述
        ，從而兩造迄今仍應受本件修漏工程合約書之約束，因之本件工程縱有漏水
        ，至多係按該合約書第三條，上訴人履行保固，故對造之請求顯然依法無據
        。詎原審不查片面遽為對造勝訴之判決，其認事用法顯有違誤。
    三、兩造於民國八十六年二月二十二日簽訂屋頂漏水合約，約定不漏水再付款，
        上訴人於數月後收到款項，嗣上訴人再前往查看被上訴人房屋，僅一小部分
        漏水，後來被上訴人牆壁有漏水問題，不找上訴人處理，自行請別家防水公
        司做外牆防水，導致漏水更比原來嚴重，上訴人也有派人前去檢漏，並向台
        北市政府調委會協調，上訴人願維護誠信，出技術經驗及工程費，請被上訴
        人買防水材料，但被上訴人不願付材料費，因此導致雙方談判失和。
    四、兩造所訂工程合約有保固責任三年之約定，但被上訴人自行請他人做其房屋
        牆壁防水而影響其屋角漏水更為嚴重，依合約規定上訴人可完全不付保固責
        任及退回工程款，但上訴人基於職業道德和公司信用形象，仍願意和解，且
        把被上訴人房屋漏水部分負責修好至不漏水為止，只要被上訴人肯出材料費
        ，上訴人願負責工資，絕對負責房屋不漏水。
乙、被上訴人方面：
   壹、聲明：駁回上訴。
   貳、陳述：除與原審判決書所載者相同茲予引用外，補稱：
     一、上訴人辯稱其與上訴人之合約係約定不漏水再付款，而其於施工完成數月
         後才收到款項云云，並不實在，被上訴人在簽訂契約時即付訂金予上訴人
         ，並於防水工程完工後將全部報酬付訖，此有合約書影本可稽，故上訴人
         聲稱不漏水再付款云云，根本係卸責之詞。
     二、上訴人根本就沒有將被上訴人房屋漏水問題解決，每逢下雨時房屋漏水情
         況依然發生，被上訴人即以存證信函催告上訴人將漏水問題解決，上訴人
         均置之不理，此有存證信函可證。在保固期間及被上訴人沒有必要另外找
         別家防水公司做外牆防水，上訴人欲藉口推卸責任，昭然若揭。
     三、上訴人辯稱其公司曾向台北市政府消費者保護官請求協調，因被上訴人不
         願出材料費才導致雙方談判失和云云，俱是睜眼說瞎話，蓋係因上訴人對
         解決被上訴人房屋漏水問題不聞不問，被上訴人迫不得已才向台北市政府
         消費者保護官申訴，此有公文及協商紀錄可證，上訴人竟敢大言不慚謊稱
         係其聲請調解，又上訴人既然於合約書上言明保固三年，在保固期間內發
         生漏水的情形，竟又要求被上訴人另行花費買防水材料，且還必須高價向
         上訴人購買而不得自行購買，豈有此理，上訴人所辯均於事實有間，不足
         採信。
     四、上訴人辯稱其於原審審理期間從未收受起訴狀及言詞辯論通知，原審程序
         有違就審期間云云，並非事實。蓋原審已依民事訴訟法第一百三十八條寄
         存送達之規定將起訴狀送達，並無上訴人所指送達不合法之情事，且上訴
         人自應提出證據證明其主張為真正，空言指摘顯乏依據。再者本件為適用
         簡易訴訟程序，其就審期間依民事訴訟法第四百二十九條第二項規定為五
         日以上，並非上訴人所指之十日，上訴人辯稱原審在程序上違背就審期間
         之規定容有誤會。
     五、上訴人辯稱其未收到起訴狀繕本，故兩造之修漏工程合約仍存在等語，亦
         係狡辯之詞。經查，起訴狀繕本業已送達予上訴人，已如前述，兩造之修
         漏工程合約業已合法解除在案，此乃因被上訴人一再催請上訴人履行保固
         責任、修補瑕疵，上訴人一再置之不理，拒絕修補瑕疵，被上訴人迫於無
         奈只得提起本件訴訟，解除兩造契約，請求返還報酬，今上訴人無故未於
         言詞辯論期日到場，原審依被上訴人之請求一造辯論而為判決，乃適法允
         洽，並無上訴人辯稱認事用法之違誤。
  參、證據：除援用原審之立證方法外，補提存證信函、申訴書影本各一件及照片四
      十五幀為證。本院依被上訴人聲請勘驗台北縣樹林鎮○○路○段一五八號系爭
      房屋漏水情況。
    理    由
一、上訴人未於最後言詞辯論期日到場，核無民事訴訟法第三百八十六條各款所列情
    形，爰依被上訴人之聲請，由其一造辯論而為判決。
二、被上訴人起訴主張兩造於八十六年二月二十二日簽訂「修漏工程合約」，由上訴
    人承攬修繕被上訴人坐落台北縣樹林鎮○○路○段一五八號房屋漏水工程，修漏
    範圍係以二樓屋頂全部及四周牆角（下雨漏水點）防漏處理，並約定保固期間三
    年，總價金新台幣（下同）二十八萬五千元，被上訴人已付訖報酬，然上訴人自
    同年二月二十六日開工後，防漏工程仍有瑕疵，每逢下雨，房屋漏水依舊，根本
    未修護完成。被上訴人曾定期催告上訴人將漏水問題修補，然上訴人均置之不理
    ，請求台北市政府消費者保護官協調，上訴人亦無誠意解決問題，為此被上訴人
    以起訴狀繕本之送達，向上訴人表示解除上開合約，並依不當得利之法律關係請
    求上訴人返還已支付之報酬二十八萬五千元並附加自受領時起之利息等情。
三、上訴人未於原審言詞辯論期日到場，嗣於本院審理中則以(一)上訴人在原審審理期
    間從未收受起訴狀繕本及言詞辯論通知書，原審僅以警局之回證遽認經合法送達
    ，殊不知警局並未將該訴狀及通知送達上訴人，原審在程序上顯然違背就審期間
    之規定。(二)上訴人迄原審判決之日止，並未收受起訴狀繕本，即被上訴人解除契
    約之意思表示並未到達上訴人，兩造迄今自應仍受系爭修漏工程合約之拘束，因
    之本件工程縱有漏水，至多係保固問題，被上訴人請求返還報酬，顯然無據。(三)
    兩造係約定不漏水再付款，而上訴人在完工後數月才收到款項，嗣系爭房屋牆壁
    有漏水問題，被上訴人擅請其他防水公司做外牆防水，導致屋角漏水更為嚴重，
    依合約上訴人即可不負保固責任，亦無須退還報酬等語，資為抗辯。
四、按工作有瑕疵者，定作人得定相當期限請求承攬人修補之，承攬人不於定期限內
    修補瑕疵者，定作人得解除契約，民法第四百九十三條第一項、第四百九十四條
    分別定有明文。
五、查兩造於八十六年二月二十二日簽訂修漏工程合約，由上訴人承攬修繕被上訴人
    坐落台北市○○鎮○○路一段一五八號房屋之漏水工程，修漏範圍係以二樓屋頂
    全部及四周牆角（下雨漏水點）防漏處理，並約定保固期間三年，總價金二十八
    萬五千元，被上訴人已付訖報酬等事實，為兩造所不爭，且有原告提出之修漏工
    程合約可稽，堪信為真實。被上訴人主張系爭房屋經上訴人施工後，仍呈現嚴重
    漏水，上訴人之工作有重大瑕疵之事實，業據其提出照片為證，並經本院勘驗現
    場，系爭房屋一、二樓南北兩側牆面確有多處油漆脫落、壁癌痕跡，集中於建物
    後半部，範圍約占全部牆面二分之一至三分之一間，樓頂防水漆亦有龜裂、脫落
    情形，並製有勘驗筆錄暨現場照片附卷，被上訴人主張自可採信。上訴人固辯稱
    係因被上訴人擅請他人施作外牆防水工程，始導致漏水更加嚴重云云，然並未舉
    證以實其說，所辯顯無可採。被上訴人另主張曾以存證信函定期催告上訴人修補
    上開漏水瑕疵之事實，業據其提出存證信函為證，上訴人亦自認已收受該信函，
    則上訴人迄未施予修補，被上訴人自得依前揭民法規定解除兩造所訂之修漏工程
    合約。
六、被上訴人另主張其已以起訴狀繕本之送達，向上訴人為解除上開契約之意思通知
    之事實，固為上訴人所否認，並辯稱伊未曾收受原審言詞辯論通知書及起訴狀繕
    本之送達等語，惟按對於法人為送達者，應向其法定代理人為之；對於法定代理
    人之送達，亦得於當事人本人之事務所或營業所行之；對於法定代理人之送達，
    不能於當事人本人之事務所或營業所行之者，得將文書寄存送達地之自治或警察
    機關，並作送達通知書，黏貼於應受送達人事務所或營業所門首，以為送達，民
    事訴訟法第一百三十六條第二項、第一百三十八條分有明定。經查原審業於八十
    八年九月十日，將被上訴人之起訴狀繕本連同指定同年九月二十七日下午二時四
    十六分之言詞辯論通知書，一併依前揭規定，於上訴人營業所台北市○○街四九
    號五樓之一，寄存送達於上訴人之法定代理人，此有送達證書附於原審卷可查，
    上訴人空言未受送達並指摘原審違背就審期間規定，顯屬無稽。則被上訴人已向
    上訴人為解除契約之意思通知，即生契約解除之效力，被上訴人自得依不當得利
    之法律關係，訴請上訴人加計遲延利息返還承攬報酬。從而原審命上訴人給付被
    上訴人二十八萬五千元，並加附自解除契約翌日即八十八年九月十一日起至清償
    日止按年息百分之五計算之遲延利息，於法並無違誤，上訴意旨指摘原判決不當
    ，求予廢棄改判，為無理由，應予駁回其上訴。
據上論結，本件上訴為無理由，依民事訴訟法第四百三十六條之一第三項、第四百四
十九條第一項、第七十八條判決如主文。
中      華      民      國    八十九    年      十      月    三十一    日
                                民事第六庭審判長  法  官  鄭純惠
                                                  法  官  郭淑貞
                                                  法  官  黃明發
右為正本係照原本作成
本件不得上訴
中      華      民      國    八十九    年      十一    月      三      日
                                              法院書記官  謝梅琴


司法院資訊處製作；財團法人民間司法改革基金會備份。
